臺灣板橋地方法院刑事判決　　　　　　　 96年度訴字第117號
聲　請　人　臺灣板橋地方法院檢察署檢察官
被　　　告　甲○○
上列被告因恐嚇取財等案件，經檢察官聲請以簡易判決處刑（九
十五年度選偵字第五七號、第六四號、第六六號），惟本院認不
宜逕以簡易判決處刑（九十五年度簡字第四二八四號），改適用
通常程序審理，被告於本院準備程序中就被訴事實為有罪之陳述
，經告知簡式審判程序之旨，並聽取當事人之意見後，本院合議
庭裁定由受命法官獨任進行簡式審判程序，判決如下：
    主    文
甲○○連續意圖為自己不法之所有，以恐嚇使人將本人之物交付
，累犯，處有期徒刑捌月。扣案之大型螺絲起子壹支沒收之。
    犯罪事實
一、甲○○前於民國九十一年間因酒醉駕車公共危險案件，經臺
    灣臺北地方法院以九十一年度北交簡字第一六六四號判處有
    期徒刑四月，如易科罰金，以銀元三百元折算一日確定，嗣
    入監服刑，於九十二年十二月五日執行徒刑完畢（據此，本
    案構成累犯）。詎猶不知悔改，其明知乙○○係九十五年度
    臺北縣永和巿上林里里長選舉之候選人，竟意圖為自己不法
    之所有，基於恐嚇取財及妨害他人競選之概括犯意，自九十
    五年四月底某日起至同年五月九日止，在乙○○設於臺北縣
    永和巿竹林路七十五巷二十三之二號服務處內，連續多次持
    其所有之大型螺絲起子或水果刀，對乙○○及適在服務處內
    之助選工作人員恫稱：「你們說我壞話對不對，都給我出去
    不可以進來」、「我如果不敢刺你們，我就不叫阿寶」等語
    ，並持前開兇器作勢砍人或刺人，妨害乙○○及助選工作人
    員從事競選活動，並致使渠等心生畏懼，紛紛逃離服務處而
    不敢入內，乙○○並因此多次交付新臺幣數百元不等之現金
    予甲○○。最後一次於九十五年五月九日上午十時許，甲○
    ○再度持大型螺絲起子，至乙○○設於上址服務處，對在場
    之乙○○及助選工作人員威嚇稱：「你要選里長也要處理我
    的部分，我的吃飯錢及醫藥費先給我，還要生活費，不然我
    每天都會來找你，你試看看」、「你當里長有薪水的，你把
    薪水拿一半給我，如不給我，明天開始服務處都不要給我開
    門，投票日我會站在路上，不讓人去投票，你看看」等語，
    乙○○及助選工作人員因而心生畏懼，旋報警到場處理，甲
    ○○始未因而取得任何財物。嗣經警於九十五年五月十二日
    ，持檢察官核發之拘票將甲○○拘提到案，並扣得其所有供
    犯罪所用之大型螺絲起子一支。
二、案經乙○○訴由臺北縣政府警察局永和分局報請臺灣板橋地
    方法院檢察署檢察官聲請以簡易判決處刑，惟本院認不宜逕
    以簡易判決處刑，改適用通常程序審理，甲○○於本院準備
    程序中就被訴事實為有罪之陳述，經告知甲○○簡式審判程
    序之旨，並聽取當事人之意見後，本院合議庭裁定由受命法
    官獨任進行簡式審判程序。
    理    由
一、上揭犯罪事實，業據被告甲○○於警詢、偵查中及本院審理
    時自白不諱（見臺灣板橋地方法院檢察署九十五年度選偵字
    第五七號偵查卷第七頁及第四二頁、本院九十六年四月二日
    簡式審判筆錄），並經告訴人乙○○於警詢時指訴綦詳（見
    同上偵查卷第十頁），且有案發現場監視錄影翻拍畫面二十
    一張、臺北縣政府警察局員警工作紀錄簿影本一紙附卷可稽
    （見同上偵查卷第二十頁至第三十頁及第三三頁），另有被
    告所有之大型螺絲起子一支扣案可資佐證，足認被告自白確
    與事實相符。是本案事證明確，被告犯行堪以認定，應予依
    法論罪科刑。
二、查被告行為後，刑法部分條文業於九十四年二月二日經總統
    以華總一義字第０九四０００一四九０一號令修正公布，並
    自九十五年七月一日起生效施行（下稱現行刑法）；復參酌
    最高法院九十五年五月二十三日第八次刑事庭會議決議意旨
    ，現行刑法第二條第一項之規定，係規範行為後法律變更所
    生新舊法律比較適用之準據法，於現行刑法施行後，應適用
    現行刑法第二條第一項之規定，為「從舊從輕」之比較。又
    比較時應就罪刑有關之共犯、未遂犯、想像競合犯、牽連犯
    、連續犯、結合犯，以及累犯加重、自首減輕暨其他法定加
    減原因（如身分加減）與加減例等一切情形，綜其全部罪刑
    之結果而為比較。茲將本案新、舊法比較適用之結果分敘如
    下：
  (一)刑法第十一條乃屬刑法總則適用於其他刑事特別法之準據法
    規定，雖亦經修正，然因無關犯罪行為可罰性要件之變更，
    應逕適用裁判時之現行刑法第十一條規定，先予辨明。
  (二)又九十五年七月一日現行刑法修正施行前，刑法分則關於罰
    金刑之規定係以銀元為貨幣單位，且依現行罰金罰鍰提高標
    準條例第一條及第四條規定，應按各該具體條文制定或修正
    之時間先後，定其提高之倍數，並依現行法規所定貨幣單位
    折算新臺幣條例第二條規定，銀元以新臺幣元之三倍折算之
    。而刑法施行法於九十五年六月十四日經總統以華總一義字
    第０九五０００八五一八一號令修正增訂第一條之一條文，
    該條規定：「（第一項）中華民國九十四年一月七日刑法修
    正施行後，刑法分則編所定罰金之貨幣單位為新臺幣。（第
    二項）九十四年一月七日刑法修正時，刑法分則編未修正之
    條文定有罰金者，自九十四年一月七日刑法修正施行後，就
    其所定數額提高為三十倍。但七十二年六月二十六日至九十
    四年一月七日新增或修正之條文，就其所定數額提高為三倍
    。」而刑法第三百四十六條第一項關於恐嚇取財罪之處罰，
    乃明訂「處六月五年以下有期徒刑，得併科一千元以下罰金
    」，此自二十四年七月一日施行後即未再予修正。則依刑法
    施行法第一條之一規定，其罰金刑部分於九十五年七月一日
    刑法修正生效施行後，改以新臺幣元為單位，且數額應提高
    三十倍；此與修正前之罰金刑係以銀元為貨幣單位，且適用
    罰金罰鍰提高標準條例之規定應提高十倍，再依現行法規所
    定貨幣單位折算新臺幣條例之規定以新臺幣元之三倍折算之
    ，相較之下，就罰金刑之最高數額部分，對被告而言，二者
    適用結果並無不同。惟修正前刑法第三十三條第五款規定：
    「主刑之種類如左：五、罰金：一元以上。」現行刑法第三
    十三條第五款修正為：「主刑之種類如下：五、罰金：新臺
    幣一千元以上，以百元計算之。」則現行刑法關於罰金刑之
    最低數額部分，已較修正前之刑法規定提高。是綜合比較修
    正前、後關於刑法第三百四十六條第一項恐嚇取財罪法定刑
    之規定，以修正前之刑法規定較有利於被告。
  (三)再者，被告行為時之刑法第五十六條規定：「連續數行為而
    犯同一之罪名者，以一罪論。但得加重其刑至二分之一。」
    惟現行刑法已刪除前開關於連續犯之規定，此刪除雖非犯罪
    構成要件之變更，但顯已影響行為人刑罰之法律效果，自屬
    法律有變更，而現行刑法既無連續犯得論以裁判上一罪之情
    形，則被告幫助他人所犯之數罪，應按其具體情形而可能論
    以數罪併罰，是比較修正前、後刑法之規定，以適用被告行
    為時之刑法論以連續犯之規定，較有利於被告。
  (四)至被告行為後，現行刑法第五十五條雖亦有修正，惟修正後
    仍保留有關想像競合犯之規定，但在科刑上有所限制，然此
    科刑之限制僅係法理之明文化，非屬法律之變更，自無比較
    新舊法之問題，應逕適用裁判時之法律即現行刑法第五十五
    條關於想像競合犯之規定。
  (五)另被告行為後，刑法第四十七條關於累犯之要件雖經修正，
    惟無論依修正前、後刑法第四十七條規定，對被告而言，均
    應構成累犯，並加重本刑至二分之一，是對被告而言，二者
    適用結果並無不同。
  (六)且現行刑法第三十八條關於沒收從刑之規定，僅在該條第一
    項第三款增設「因犯罪所生之物」亦得沒收之規定，並為使
    適用更期明確，以符合現行實務之見解，將該條第二項、第
    三項所使用之「犯人」一詞，修正為「犯罪行為人」。則關
    於被告所有且供犯罪所用之物，無論依修正前、後刑法第三
    十八條第一項第二款規定，均得宣告沒收，是對被告而言，
    二者適用結果亦無不同。
  (七)綜上，經整體比較全部罪刑之結果，以九十五年七月一日生
    效施行前之刑法規定，較有利於被告，是依現行刑法第二條
    第一項前段規定，自應一體適用被告行為時之法律即修正前
    之刑法規定。
三、核被告所為，係犯刑法第三百四十六條第一項之恐嚇取財既
    遂罪、同條第三項、第一項之恐嚇取財未遂罪及公職人員選
    舉罷免法第九十條第一項第一款前段之以脅迫妨害他人競選
    罪。其先後多次恐嚇取財既遂暨未遂行為、多次以脅迫手段
    妨害他人競選行為，時間均緊接，方法亦相同，所犯各係犯
    罪構成要件相同之罪名，顯分別係基於概括犯意而為，均為
    連續犯，應依修正前刑法第五十六條規定各論以一情節較重
    之恐嚇取財既遂罪、以脅迫妨害他人競選罪，並加重其刑。
    其一行為觸犯上揭二罪名，為想像競合犯，應依刑法第五十
    五條規定從一較重之恐嚇取財既遂罪論處。又被告前於九十
    一年間因酒醉駕車公共危險案件，經臺灣臺北地方法院以九
    十一年度北交簡字第一六六四號判處有期徒刑四月，如易科
    罰金，以銀元三百元折算一日確定，嗣入監服刑，於九十二
    年十二月五日執行徒刑完畢，有臺灣高等法院被告前案紀錄
    表一件在卷足憑，其於五年內再犯本案有期徒刑以上之罪，
    為累犯，應依修正前刑法第四十七條規定加重其刑，並遞加
    之。爰審酌被告多次持水果刀或大型螺絲起子等兇器恐嚇候
    選人乙○○及其助選工作人員，嚴重危害渠等生命、身體安
    全，亦對選情造成不良影響，惟姑念其於犯罪後已坦承犯行
    ，深知悔悟，且業與告訴人達成和解並獲諒解，有臺北縣永
    和巿調解委員會調解筆錄一份在卷可查，足認其犯後態度良
    好，兼衡其犯罪動機、目的、手段等一切情狀，量處如主文
    所示之刑，以資懲儆。
四、扣案之大型螺絲起子一支，係被告所有供犯罪所用之物，業
    據其陳明屬實（見本院九十六年四月二日簡式審判筆錄），
    應依修正前刑法第三十八條第一項第二款規定宣告沒收之。
    至被告持以恐嚇告訴人所用之水果刀，則未據扣案，亦非違
    禁物，又查無其他積極證據足認該水果刀尚仍存在，為免將
    來執行困難，故不予宣告沒收，附此敘明。
據上論斷，應依刑事訴訟法第四百五十二條、第二百七十三條之
一第一項、第二百九十九條第一項前段，公職人員選舉罷免法第
九十條第一項第一款，刑法第十一條前段、第二條第一項前段、
第三百四十六條第一項、第五十五條，修正前刑法第五十六條、
第四十七條、第三十八條第一項第二款，罰金罰鍰提高標準條例
第一條前段，判決如主文。
本案經檢察官張瑞娟到庭執行職務。
中　　華　　民　　國　　96　　年　　4 　　月　　16　　日
                  刑事第七庭  法　官  王　瑜　玲
上列正本證明與原本無異。
如不服本判決，應於判決送達後10日內向本院提出上訴狀（應附
繕本），上訴於臺灣高等法院。
中　　華　　民　　國　　96　　年　　4 　　月　　17　　日
                              書記官  陳  香  君
附錄本案論罪科刑法條全文：
公職人員選舉罷免法第九十條
（罰則(七)－妨害他人選罷）
以強暴、脅迫或其他非法之方法為左列行為之一者，處五年以下
有期徒刑：
一　妨害他人競選或使他人放棄競選者。
二　妨害他人為罷免案之提議、連署或使他人為罷免案之提議、
　　連署者。
前項之未遂犯罰之。
中華民國刑法第三百四十六條
（單純恐嚇罪）
意圖為自己或第三人不法之所有，以恐嚇使人將本人或第三人之
物交付者，處六月以上五年以下有期徒刑，得併科一千元以下罰
金。
以前項方法得財產上不法之利益，或使第三人得之者，亦同。
前二項之未遂犯罰之。
